臺灣高雄地方法院民事裁定
111年度法字第32號
聲  請  人  劉吉雄    住○○市○○區○○○路0號17樓之1


相  對  人  財團法人普揚科技文教基金會

法定代理人  林美年  
上列聲請人聲請變更財團法人普揚科技文教基金會捐助章程，本
院裁定如下：
    主  文
財團法人普揚科技文教基金會捐助章程准予變更如附表「修正條
文」欄第五至十二條、第十四條所示。
聲請人其餘聲請駁回。
聲請程序費用新臺幣壹仟元由聲請人負擔。
    理  由
一、聲請意旨略以：伊為財團法人普揚科技文教基金會（下稱普
    揚基金會）董事，該財團法人因捐助章程所定之組織不完全
    ，或重要管理方法不具備，經董事會議決議修訂而將捐助章
    程變更如附表所示，爰依法請求裁定准為變更捐助章程等語
    。
二、按財團之組織及其管理方法，由捐助人以捐助章程或遺囑定
    之。捐助章程或遺囑所定之組織不完全，或重要之管理方法
    不具備者，法院得因主管機關、檢察官或利害關係人之聲請
    ，為必要之處分；又為維持財團之目的或保存其財產，法院
    得因捐助人、董事、主管機關、檢察官或利害關係人之聲請
    ，變更其組織，民法第62條、第63條分別定有明文。是依上
    開規定聲請法院就捐助章程為必要之處分者，以財團之組織
    不完全，或重要之管理方法不具備為要件，而所謂財團之組
    織不完全者，例如財團內部之董事會或監察人之組織不完全
    者是；所謂「重要之管理方法者」，例如董監事之任免方式
    、董事會執行事務之決議方法及財團財產之管理方法等是。
    又財團名稱、設立宗旨、業務範圍、目的事業之變更，非屬
    財團組織有關之事項，亦與財團之管理方法無涉，與民法第
    62條、第63條所定得聲請法院為章程之必要處分或變更組織
    要件不符，自不在得聲請之列（最高法院85年台抗字第320
    號裁定意旨參照）。
三、經查：
  ㈠聲請人為普揚基金會之董事，有普揚基金會第2屆第2次董事
    會會議紀錄附卷可稽，堪認聲請人係民法第62條所指之利害
    關係人，而得依前揭規定聲請就捐助章程為必要之處分。又
    聲請人主張經董事會議決議修改捐助章程第1至14條，並經
    主管機關許可變更在案乙情，亦據其提出高雄市教育局110
    年12月7日高市教社字第11039079900號函、普揚基金會第2
    屆第2次董事會會議紀錄、捐助章程、捐助章程修正條文對
    照表為證，堪信屬實。本院審酌聲請人聲請變更之捐助章程
    第5至12條、第14條如附表「修正條文」欄所示，係規定董
    事會職權及行使方式、董事選任方式、資格限制、任期、董
    事長代理人之產生方式、董事會決議方式、財團財產之管理
    方法等，性質在於補充財團之組織或管理方法，屬法院得為
    處分之事項，且與該財團法人之設立目的及民法有關財團法
    人之規定並無牴觸，是其此部分聲請變更捐助章程，並無不
    合，應予准許。
  ㈡至如附表「修正條文」欄第1條、第2條、第4條部分是規定財
    團名稱、設立宗旨、業務範圍、事務所所在地；而如附表「
    修正條文」第3條、第13條只是文字修正，非關捐助章程所
    定之組織不完全，或重要之管理方法不具備，亦與財團目的
    之維持或財產之保存而有變更財團組織之必要者無涉，聲請
    人可依非訟事件法第85條規定，向主管機關申請核備後，再
    向法院登記處辦理變更登記即為已足，毋庸向本院聲請裁定
    變更。故聲請人此部分之聲請，於法不合，應予駁回。
四、依非訟事件法第21條第1項前段、第24條第1項，裁定如主文
    。
中　　華　　民　　國　　111 　年　　12　　月　　14　　日
                  民事第二庭  法  官  楊淑儀
以上正本係照原本作成。
如對本裁定抗告須於裁定送達後10日內向本院提出抗告狀，並繳
納裁判費新臺幣1,000元。
中　　華　　民　　國　　111 　年　　12　　月　　14　　日
                              書記官  詹立瑜 
附表：   項目  原條文                            修正條文                          第1條    本基金會依照民法暨教育部文教財團法人監督準則組織之，定名為「財團法人普揚科技文教基金會」。 本基金會依照財團法人法、民法及有關法令規定組織之，定名為「財團法人普揚科技文教基金會」（以下簡稱本會）。 第2條 本會以獎助文化科技事業服務人群為宗旨，依有關法令規定辦理左列業務： 1.提升科技水準。 2.發揚科技文化。 3.舉辦科技學術演講。 4.獎助優秀科技人才。 5.其他有關科技文化事業之獎助。 本會以獎助文化及科技事業服務人群為宗旨，依有關法令規定辦理下列業務： 一、弘揚傳統儒道文化。 二、提升文化及科技水準。 三、舉辦文化及科技學術演講。 四、獎助優秀文化及科技人才。 五、其他有關文化及科技事業之獎助。 第3條 本會設立基金會共新台幣貳佰萬元整，由劉吉雄、吳金順、孫金樹等捐助。俟本會依法完成財團法人登記後，得繼續接受捐助。 本會設立基金會共新臺幣貳佰萬元整，由劉吉雄、吳金順、孫金樹等捐助。俟本會依法完成財團法人登記後，得繼續接受捐贈。 第4條 本會址設於高雄縣○○市○○里○○街○○○號一樓。 本會主事務所設於高雄市○○區○○○路000號11樓之1。 第5條 本會設董事會管理之，董事會職權如左： 1.基金之籌集、管理及運用。 2.業務計劃之制定及推行。 3.内部組織之制定及管理。 4.獎助案件的處理及有關辦法之訂定。 5.年度收支預算及決算之審定。 6.董事之改選（聘）。 7.其它重要事項之處理。 本會設董事會管理之，董事會職權如下： 一、經費之籌措與財產之管理及運用。 二、董事之改選及解任。 三、董事長之推選及解任。 四、内部組織之訂定及管理。 五、獎助案件的處理及有關辦法之訂定。 六、工作計畫之研訂及推動。 七、年度預算及決算之審定。 八、捐助章程變更之擬議。 九、不動產處分或設定負擔之擬議。 十、合併之擬議。 十一、其他捐助章程規定事項之擬議或決議。 第6條 本會董事會由董事七人組成第一屆董事由原捐助人選聘之，第二屆以後董事由前一屆董事會選聘之。董事均為無給職。 本會董事會由董事七人組成。第一屆董事由原始捐助人選聘之，第二屆以後董事由前一屆董事會選聘之。董事均為無給職。 本會董事，其總人數五分之一以上應具有與設立目的相關之專長或工作經驗。 本會董事相互間有配偶或三親等内親屬之關係者，不得超過總人數三分之一。 第7條 本會董事任期每屆三年，連選得連任，董事在任期中因故出缺，董事會得另行選聘適當人員補足原任期。每屆董事任期屆滿前一個月，董事會應召集會議，改選聘下屆董事。新舊任董事，並按期辦理交接。 本會董事任期每屆四年，連選得連任，惟期滿連任之董事，不得逾改選總人數五分之四。董事在任期中因故出缺，董事會得另行選聘適當人員補足原任期。董事任期屆滿前一個月，董事會應召集會議，改選聘下屆董事。新舊任董事並應按期辦理交接。 第8條 本會董事應互選一人為董事（似為董事長之誤載），綜理會務，對外代表本會。 本會董事互選一人為董事長，連選得連任，董事長對内為董事會主席，對外代表本會。董事長請假、因故或依法不能行使職權時，由董事長指定董事一人代理之；董事長未指定或無法指定代理人者，由董事互推一人代理之。 第9條 本會董事會每年至少開會二次，必要時得召集臨時會議。 會議由董事長召集之並任主席，須有過半數董事出席始得開會。對於議案之表決，以出席董事過半數同意並經主管機關准許後行之。但左列重要事項之決議應有三分之二以上董事之出席，以現任董事總額過半數之同意行之。 1、章程變更之擬議，如有民法第六十二、六十三條情形並應經過法院為必要處分。 2、不動產處分之擬議。 3、解散之擬議。 召開董事會之前十日，應將開會通知同議案送達各董事，並依規定報請主管機關派員列席指導。會後並將董事會議紀錄呈報主管機關核備。 本會董事會議由董事長召集並任主席，每半年至少開會一次，必要時得召集臨時會議，須有過半數董事出席始得開會，對於議案之表決，以出席董事過半數同意行之。 董事應親自出席會議，不能出席時，得以書面委託其他董事代理出席，受託代理出席之董事，以受一人委託為限，且其人數不得逾董事總人數三分之一。 董事長未依規定召集會議，經現任董事總人數三分之一以上以書面提出會議目的及召集理由，請求召集董事會議時，董事長應自受請求之日起十日内召集之。屆期不為召集之通知，得由請求之董事報經主管機關許可後，自行召集之。 下列重要事項之決議應有三分之二以上董事之出席，以出席董事過半數之同意並經主管機關許可後行之： 一、章程變更之擬議，如有民法第六十二條、第六十三條情形並應經過法院為必要處分。 二、基金之動用。 三、以基金填補短絀。 四、不動產之處分或設定負擔。 五、董事及董事長之選任與解任。 六、解散之擬議。 合併事項之決議應依財團法人法第三十四條第一項規定辦理。 前二項之議案，應於會議十日前，將議程通知全體董事及主管機關，並不得以臨時動議提出。 第10條 本會以每年一月一日至十二月卅一日為業務及會計年度，每年一月底以前，董事會應審定左列事項，函報主管機關核備。 1.上年度業務報告及經費收支決算。 2.本年度業務計劃及經費收支預算。 3.財產清冊（含年度捐助人名冊及有關憑據影本）。 本會以每年一月一日至十二月三十一日為業務及會計年度，董事會應依有關法令規定辦理下列事項： 一、審定當年度工作計畫及經費預算，於年度開始後一個月内，送主管機關備查。工作計畫及經費預算與洗錢或資恐高風險國家或地區有關者，並應檢附風險評估報告。 二、審定前一年度工作報告及財務報表，於年度結束後五個月内，送主管機關備查。 第11條 本會辦理本年度業務計畫以外之工作，需符合本章程第二條之規定，並須事先函報主管機關核備。 本會辦理本年度業務計畫以外之工作，需符合本章程第二條之規定，並須經董事會通過後，送主管機關備查。 第12條 本會辦各項業務所需經費，以支用基金孳息及法人成立後所得捐助為原則，非經董事會之決議，主管機關之許可，不得處分原有基金、不動產，及法人成立後列入基金之捐助。 本會應以捐助財產孳息及設立登記後之各項所得，辦理符合設立目的及捐助章程所定之業務，不得有分配盈餘之行為。 本會財產之保管及運用，應依規定辦理並以法人名義為之，不得存放或借貸與董事、其他個人或非金融機構，並受主管機關之監督。 第13條 本會由於業務需要或其它因表（似為因素之誤載），變更董事、財產及其他重要事項，均須經董事會通過，函報主管機關許可，並向法院辦理變更登記。 本會由於業務需要或其它因素，變更法人許可事項，均須經董事會通過，函報主管機關許可，並向法院辦理法人變更登記。 第14條 本會係永久性質，如因故解散時，經依法解散之賸餘財產，不得歸屬任何於個人或私人團體，應歸屬於所在地之地方政府或地方自治團體。 本會係永久性質，若經董事會決議解散或主管機關撤銷或廢止許可，應依規定辦理清算，清算後賸餘財產，不得歸屬任何自然人或以營利為目的之法人或團體，應歸屬於本會所在地之地方自治團體。